ACORDAO-COMPLETO-2524787

ACÓRDÃO 1525/2022 ATA 9/2022 - SEGUNDA CÂMARA

VISTOS, relatados e discutidos estes autos que tratam de atos de pensão militar concedidas pelo Comando do Exército,
ACORDAM os Ministros do Tribunal de Contas da União, reunidos em sessão da Segunda Câmara, diante das razões expostas pelo Relator, com fundamento no art. 71, inciso III, da Constituição Federal e nos arts. 1º, inciso V, 39, inciso II, e 45 da Lei 8.443/1992, em:
9.1. considerar legais os atos instituídos por Murillo Victor Halbout Carrao, Flavio Sandoli de Brito, Jose Antonio Dos Santos e Guilherme Ferrarezzi, concedendo os respectivos registros;
9.2. considerar ilegal o ato instituído por Euzemar Cavaliere em benefício de Francisca Gaudencio Cavaliere, recusando o respectivo registro;
9.3. dispensar o ressarcimento das quantias indevidamente recebidas, em boa-fé, pela interessada e beneficiária, consoante o Enunciado 106 da Súmula de Jurisprudência deste Tribunal;
9.3. determinar ao Comando do Exército que:
9.3.1. faça cessar, no prazo de 15 (quinze) dias, contado a partir da ciência desta deliberação, os pagamentos decorrentes do ato impugnado, sob pena de responsabilidade solidária da autoridade administrativa omissa, consoante disposto nos arts. 71, inciso IX, da Constituição Federal e 262 do Regimento Interno desta Corte;
9.3.2. dê ciência desta deliberação aos interessados, alertando-os de que o efeito suspensivo proveniente da interposição de eventuais recursos, caso não providos, não os exime da devolução dos valores indevidamente percebidos após a notificação;
9.3.3. envie a esta Corte de Contas, no prazo de 30 (trinta) dias, por cópia, comprovante de que os interessados tiveram ciência desta deliberação;
9.4. dar ciência desta deliberação aos interessados e ao Comando do Exército.

Análise de atos de concessão de pensão militar.

Segunda Câmara

Comando do Exército.

3. Interessados/Responsáveis:
3.1. Interessados: Elizabeth Ferrarezzi (XXX.155.106-XX); Francisca Gaudencio Cavaliere (XXX.277.516-XX); Jacey Hellen dos Santos (XXX.542.466-XX); Jussara Ferrarezzi (XXX.371.756-XX); Lila Miranda Carrao (XXX.074.236-XX); Luciana das Merces Ferrarezzi (XXX.679.036-XX); Maraney Nascimento dos Santos (XXX.854.226-XX); Silvia Lucia Junqueira de Brito (XXX.975.816-XX); Sylvia Maria Bastos Figueiredo (XXX.205.688-XX); Vera Lucia Ferrarezzi Machado (XXX.750.426-XX).

13.1. Ministros presentes: Bruno Dantas (Presidente), Augusto Nardes (Relator), Aroldo Cedraz e Antonio Anastasia.
13.2. Ministro-Substituto presente: Marcos Bemquerer Costa.

AUGUSTO NARDES

Trata-se de atos de concessão de pensão concedidas pelo Comando do Exército. Transcrevo a seguir, com ajustes de forma, a manifestação da Secretaria de Fiscalização de Integridade de Atos e Pagamentos de Pessoal e de Benefícios Sociais - Sefip (peça 9) sobre o ato em análise:
INTRODUÇÃO
Trata-se de atos de pensão militar, submetidos, para fins de registro, à apreciação do Tribunal de Contas da União (TCU) , de acordo com o art. 71, inciso III, da Constituição Federal.  Os atos foram cadastrados e disponibilizados ao TCU por intermédio do Sistema e-Pessoal, na forma do art. 2º e 4º da Instrução Normativa TCU 78/2018.
Os atos desse processo pertencem às seguintes unidades:
1.1. Unidade emissora: COMANDO DO EXÉRCITO.
1.2. Unidade cadastradora:  DIRETORIA DE INATIVOS E PENSIONISTAS.
1.3. Subunidade cadastradora: SUC4 - 4ª Região Militar .
EXAME TÉCNICO
Procedimentos aplicados
Os procedimentos para exame, apreciação e registro de atos de pessoal encontram-se estabelecidos na Instrução Normativa TCU 78/2018 e na Resolução TCU 206/2007. Essas normas dispõem que os atos de pessoal disponibilizados por meio do e-Pessoal devem ser submetidos previamente a críticas automatizadas, com base em parâmetros predefinidos.
As críticas das informações cadastradas na etapa de coleta do ato foram elaboradas e validadas levando-se em conta as peculiaridades de cada ato. Os itens verificados nessa etapa são inerentes a dados cadastrais, fundamentos legais, mapa de tempo, ficha financeira, assim como eventuais ocorrências de acumulação. Trata-se de verificações abrangentes, minuciosas e precisas e sem a necessidade de ação humana e, portanto, menos suscetível a falhas. As críticas aplicadas estão discriminadas no sistema, no Menu e-Pessoal, opção "Crítica", que podem ser acessadas mediante concessão de perfil específico a servidores do TCU responsáveis pela análise.
Além das críticas automatizadas, há verificação humana adicional no caso de haver alertas do sistema ou informações não formatadas, como esclarecimentos do gestor ou do controle interno.  
As críticas também consideram os registros do Sistema Integrado de Administração de Recursos Humanos (Siape) . O Siape disponibiliza informações atualizadas sobre as parcelas que integram os proventos, diferentemente, portanto, do e-Pessoal, que informa as parcelas no momento do registro do ato. 
Essa confrontação com o Siape fornece uma visão atual e verdadeira da situação, o que permite descaracterizar irregularidades e inconsistências que, embora constantes do e-Pessoal, já foram corrigidas.
As verificações detectadas nos atos encontram-se discriminadas na aba de pendências de cada ato no sistema e-Pessoal, bem como nos espelhos dos atos contemplados por esta instrução.
Exame das Constatações
Ato: 2506/2017 - Inicial - Interessado: FLAVIO SANDOLI DE BRITO - CPF: XXX.086.176-XX
1.4. Beneficiários: SILVIA LUCIA JUNQUEIRA DE BRITO - CPF: XXX.975.816-XX - Cônjuge e SYLVIA MARIA BASTOS FIGUEIREDO - CPF: XXX.205.688-XX - Ex-companheiro (a) pensionado (a) 
1.5. Parecer do Controle Interno: considerar o ato Legal.
1.6. Constatações e análises: 
1.6.1. Posto/Graduação de referência para cálculo dos proventos de reforma não correspondente a 01 (um) grau hierárquico imediato/superior ao último posto/graduação na ativa.
a. Justificativa do Gestor de Pessoal: Amparo no Art 64 da Lei 8237, de 30 Set 91Gestor anexou os seguintes documentos: Ficha Cadastro nº 2586/92-Documento oficial,.
b. Análise do Controle Interno: Justificativa do gestor esclarece pendência
c. Análise da Equipe Técnica: Legal
Verificou-se o tempo de serviço do instituidor por meio do mapa de tempo presente no ato de reforma nº 10003371-07-2016-000370-5, este apreciado pela legalidade por esta Corte de Contas e o instituidor em questão conta com mais 45 anos de efetivo serviço para fins de posto acima, não havendo o cômputo de tempo privado ou mesmo de qualquer tempo indevido para fins de posto acima na reserva.
Foi verificado ainda que o militar era Coronel na ativa e passou para reserva com proventos de general de Brigada conforme ato de reforma. Ao falecer constituiu pensão militar com base no soldo de General de Exército, uma vez que contribuiu para dois postos acima para fins de pensão militar. Assim verifica-se que a informação postada no ato de pensão no que se refere a proventos de reforma está equivocada, mas não tem o pendão de tornar o ato ilegal.
Esta unidade técnica entende que o ato em análise pode receber o parecer pela LEGALIDADE e seu respectivo registro.
1.6.2. Ato com anexo do tipo sentença judicial (Sentença Judicial) .
a. Justificativa do Gestor de Pessoal: Não há. Verificação efetuada no âmbito do TCU.
b. Análise do Controle Interno:  Não há. Verificação efetuada no âmbito do TCU.
c. Análise da Equipe Técnica: Legal
Verifica-se que no ato em estudo há um interessado que consta no rol dos beneficiários por decisão judicial. A Sra. SYLVIA MARIA BASTOS FIGUEIREDO é ex-companheira pensionada. A leitura da documentação anexada ao ato possibilita concluir ela encontra-se amparada para ser beneficiária no caso em estudo pela - Lei nº 3.765/60, art. 7º, inciso I, alínea 'c' - Pensão militar de primeira ordem de prioridade ex-companheira pensionada.
No que se refere a acumulação de cargos/proventos públicos, a Sra. SILVIA LUCIA JUNQUEIRA DE BRITO acumula aposentadoria do INSS amparada pelo art. 29 da lei 3765/60.
Frente ao apresentado, entende-se que ato em análise pode receber a chancela pela legalidade e seu respectivo registro.
1.6.3. Possível cômputo de tempo privado no Tempo de serviço até 29/12/2000. Devolução do ato para complementação das informações. Atos de reforma: [SISAC-10003371-07-2016-000370-5].
a. Justificativa do Gestor de Pessoal: Não há. Verificação efetuada no âmbito do TCU.
b. Análise do Controle Interno:  Não há. Verificação efetuada no âmbito do TCU.
c. Análise da Equipe Técnica: Legal
Verificou-se o tempo de serviço do instituidor por meio do mapa de tempo presente no ato de reforma nº 10003371-07-2016-000370-5, este apreciado pela legalidade por esta Corte de Contas e o instituidor em questão conta com mais 45 anos de efetivo serviço para fins de posto acima, não havendo o cômputo de tempo privado ou mesmo de qualquer tempo indevido para fins de posto acima na reserva.
1.7. O quadro resumo de ocorrências e, quando for o caso, o detalhamento da norma legal e da jurisprudência para as inconsistências acima elencadas encontra-se no anexo II dessa instrução. 
1.8. Encaminhamento do ato: 
1.8.1. Considerar  LEGAL e conceder o registro do ato de FLAVIO SANDOLI DE BRITO. 
Ato: 7278/2017 - Inicial - Interessado: MURILLO VICTOR HALBOUT CARRAO - CPF: XXX.832.366-XX
1.9. Beneficiário: LILA MIRANDA CARRAO - CPF: XXX.074.236-XX - Cônjuge
1.10. Parecer do Controle Interno: considerar o ato Legal.
1.11. Constatações e análises: 
1.11.1. Posto/Graduação de referência para cálculo dos proventos de reforma não correspondente a 01 (um) grau hierárquico imediato/superior ao último posto/graduação na ativa.
a. Justificativa do Gestor de Pessoal: Conforme ficha controle anexaGestor anexou os seguintes documentos: Ficha Controle nº 2070/76-Documento oficial,.
b. Análise do Controle Interno: Justificativa do gestor esclarece pendência
c. Análise da Equipe Técnica: Legal
O instituidor foi beneficiado pelas lei 288/48 e 616/49 (Leis de Guerra) fato que possibilitou sua promoção, ao passar para reserva, ao posto de General de Brigada com proventos de General de Divisão ( vide ficha controle anexa ao formulário e-Pessoal) .Por contar com mais de 35 anos de serviço pode contribuir com 02 (dois) postos acima e contribuir para pensão militar com base no posto de Marechal.
No que se refere a acumulação de cargos/proventos públicos, verifica-se que não há acumulação pelo sistemas do TCU, entretanto está informada uma cargo de professor estadual por parte da beneficiária, situação amparada pelo art. 29 da lei 3765/60.
1.11.2. Possível cômputo de tempo privado no Tempo de serviço até 29/12/2000. Devolução do ato para complementação das informações. Atos de reforma: [SISAC-10003371-07-2007-001384-1].
a. Justificativa do Gestor de Pessoal: Não há. Verificação efetuada no âmbito do TCU.
b. Análise do Controle Interno:  Não há. Verificação efetuada no âmbito do TCU.
c. Análise da Equipe Técnica: Legal
Pela verificação do ato de reforma do instituidor [SISAC-10003371-07-2007-001384-1], verifica-se que nos mais de 40 anos de serviço efetivos, não há computo de tempo privado.
1.12. O quadro resumo de ocorrências e, quando for o caso, o detalhamento da norma legal e da jurisprudência para as inconsistências acima elencadas encontra-se no anexo II dessa instrução. 
1.13. Encaminhamento do ato: 
1.13.1. Considerar  LEGAL e conceder o registro do ato de MURILLO VICTOR HALBOUT CARRAO. 
Ato: 13941/2017 - Inicial - Interessado: EUZEMAR CAVALIERE - CPF: XXX.921.896-XX
1.14. Beneficiário: FRANCISCA GAUDENCIO CAVALIERE - CPF: XXX.277.516-XX - Cônjuge
1.15. Parecer do Controle Interno: considerar o ato Legal.
1.16. Constatação e análise: 
1.16.1. Possível cômputo de tempo privado no Tempo de serviço até 29/12/2000. Devolução do ato para complementação das informações. 
a. Justificativa do Gestor de Pessoal: Não há. Verificação efetuada no âmbito do TCU.
b. Análise do Controle Interno:  Não há. Verificação efetuada no âmbito do TCU.
c. Análise da Equipe Técnica: Legal
Verificou-se no mapa de tempo de serviço (papéis de trabalho) do instituidor que os 30 anos de serviço são de efetivo serviço, não havendo cômputo de tempo privado, no que ser refere a tal situação o ato se encontra legal.
1.17. O quadro resumo de ocorrências e, quando for o caso, o detalhamento da norma legal e da jurisprudência para a inconsistência acima elencada encontra-se no anexo II dessa instrução. 
1.18. Encaminhamento do ato: 
1.18.1. Considerar  LEGAL e conceder o registro do ato de EUZEMAR CAVALIERE. 
Ato: 19214/2017 - Reversão - Interessado: GUILHERME FERRAREZZI - CPF: XXX.918.066-XX
1.19. Beneficiários: LUCIANA DAS MERCES FERRAREZZI - CPF: XXX.679.036-XX - Filho (a) ; ELIZABETH FERRAREZZI - CPF: XXX.155.106-XX - Filho (a) ; JUSSARA FERRAREZZI - CPF: XXX.371.756-XX - Filho (a) e VERA LUCIA FERRAREZZI MACHADO - CPF: XXX.750.426-XX - Filho (a) 
1.20. Parecer do Controle Interno: considerar o ato Legal.
1.21. Constatação e análise: 
1.21.1. Posto/Graduação de referência para cálculo dos proventos de pensão  é diferente do Posto/Graduação de referência para cálculo dos proventos de reforma.
a. Justificativa do Gestor de Pessoal: Conforme documento anexoGestor anexou os seguintes documentos: Ficha Controle nº 862 de 29 Maio 1995-Documento oficial,.
b. Análise do Controle Interno: Justificativa do gestor esclarece pendência
c. Análise da Equipe Técnica: Legal
O instituidor é Ex-Combatente da FEB, e foi reformado em atividade, tendo os provento majorados ao posto de 2º Tenente a contar de 15 OUt de 1993, quando ainda em vida. Não há irregularidade quanto ao posto de concessão de reforma ou mesmo de pensão militar.
No que se refere a acumulação de cargos/proventos públicos, a Sra. ELIZABETH FERRAREZZI acumula cargo público no Estado de Minas Gerais, a Sra. JUSSARA FERRAREZZI
é agente de Saúde no Estado de Minas Gerais e a Sra. VERA LUCIA FERRAREZZI MACHADO acumula uma pensão estadual, todas as acumulações amparadas pelo art. 29 da lei 3765/60.
1.22. O quadro resumo de ocorrências e, quando for o caso, o detalhamento da norma legal e da jurisprudência para a inconsistência acima elencada encontra-se no anexo II dessa instrução. 
1.23. Encaminhamento do ato: 
1.23.1. Considerar  LEGAL e conceder o registro do ato de GUILHERME FERRAREZZI. 
Ato: 20450/2017 - Inicial - Interessado: JOSE ANTONIO DOS SANTOS - CPF: XXX.337.526-XX
1.24. Beneficiários: JACEY HELLEN DOS SANTOS - CPF: XXX.542.466-XX - Filho (a) e MARANEY NASCIMENTO DOS SANTOS - CPF: XXX.854.226-XX - Cônjuge
1.25. Parecer do Controle Interno: considerar o ato Legal.
1.26. Constatação e análise: 
1.26.1. Data da reforma incompatível com o período de vigência do fundamento constitucional/legal da reforma.
a. Justificativa do Gestor de Pessoal: Conforme documento anexoGestor anexou os seguintes documentos: Portaria Ministerial-Documento oficial,.
b. Análise do Controle Interno: Justificativa do gestor esclarece pendência
c. Análise da Equipe Técnica: Legal
O militar foi reformado na ativa, com base na lei 2370, com proventos na mesma graduação, conforme documentação de reforma anexada ao ato de concessão. Entende-se que foi utilizado o fundamento errado no cadastramento, mas tal erro formal não tem o condão de tornar o ato ilegal, uma vez que o motivo da reformas e o proventos são análogos nos fundamentos utilizados, podendo no que se refere a pendência apontada compreendê-la com sanada.
No que se refere a acumulação de cargos/proventos públicos, verifica-se que não há acumulação por parte dos beneficiários.
1.27. O quadro resumo de ocorrências e, quando for o caso, o detalhamento da norma legal e da jurisprudência para a inconsistência acima elencada encontra-se no anexo II dessa instrução. 
1.28. Encaminhamento do ato: 
1.28.1. Considerar  LEGAL e conceder o registro do ato de JOSE ANTONIO DOS SANTOS. 
CONCLUSÃO
A abrangência e a profundidade das verificações levadas a efeito fundamentam convicção de que os atos 13941/2017, 7278/2017, 2506/2017, 20450/2017 e 19214/2017 podem ser apreciados pela legalidade, em razão de não terem sido encontradas irregularidades nos atos, de acordo com o item Exame das Constatações desta instrução.
PROPOSTA DE ENCAMINHAMENTO
Ante o exposto, com fundamento no art. 71, inciso III, da Constituição Federal, no art. 1º, inciso V, e art. 39, incisos I e II, da Lei 8.443/1992, no art. 260 do Regimento Interno do Tribunal de Contas da União, propõe-se: 
1.29. Considerar  LEGAIS e conceder o registro dos atos de EUZEMAR CAVALIERE, MURILLO VICTOR HALBOUT CARRAO, FLAVIO SANDOLI DE BRITO, JOSE ANTONIO DOS SANTOS e GUILHERME FERRAREZZI.
2.              O Ministério Público de Contas se manifestou de forma parcialmente divergente, como transcrevo a seguir:
Trata-se de processo consolidado com cinco atos de pensões militares deferidas pelo Comando do Exército, que receberam pareceres pela legalidade do controle interno e da Sefip.
A pensão instituída por Euzemar Cavaliere tem, como beneficiária, Francisca Gaudencio Cavaliere, na qualidade de viúva (peça 5) .
Consultas aos sistemas de informações do Tribunal de Contas da União e do Instituto Nacional do Seguro Social revelam que a interessada, além da pensão militar, recebe os seguintes benefícios:
- Pensão por morte previdenciária, concedida pelo INSS a partir de 21/3/2016, Benefício 1764375448;
 - Proventos de aposentadoria do cargo de Técnico do Seguro Social da Gerência Executiva do INSS - Belo Horizonte/MG, com vigência em 22/1/1992.
 De acordo com o art. 29 da Lei 3.765/1960, em sua redação original, norma que dispõe sobre a concessão de pensões militares:
Art. 29. É permitida a acumulação:
a)  de duas pensões militares;
b)  de uma pensão militar com proventos de disponibilidade, reforma, vencimentos, aposentadoria ou pensão proveniente de um único cargo civil.
Com a edição da MP 2.215-10/2001, este artigo passou a dispor o seguinte:
Art. 29. É permitida a acumulação:
I - de uma pensão militar com proventos de disponibilidade, reforma, vencimentos ou aposentadoria;
II - de uma pensão militar com a de outro regime, observado o disposto no art. 37, inciso XI, da Constituição Federal.
Tendo em vista que o referido dispositivo legal em nenhum momento permitiu a acumulação de mais de dois benefícios, a pensão militar em exame deve ser considerada ilegal, negando-se consequentemente o respectivo registro.
No âmbito desta Corte de Contas, a jurisprudência é pacífica no sentido de considerar tais acumulações indevidas, conforme se observa das seguintes deliberações:
Acórdão 8721/2017-TCU-Segunda Câmara
PENSÃO MILITAR. ACUMULAÇÃO ILEGAL DE BENEFÍCIOS. DESCUMPRIMENTO DAS REGRAS DO ART. 29 DA LEI 3.765/1960. ILEGALIDADE DE UM ATO E NEGATIVA DE REGISTRO. LEGALIDADE DOS DEMAIS ATOS, COM DETERMINAÇÃO PARA OS REGISTROS CORRESPONDENTES.
 (...) 
2. O benefício previdenciário do INSS é considerado para fins do disposto no mencionado art. 29 da Lei 3.765/1960, haja vista que, em se tratando de pensão civil, quer seja previdenciária quer estatutária, a acumulação de benefícios recebidos dos cofres públicos deve ser entendida de maneira restritiva.
Acórdão 10142/2017-TCU-Segunda Câmara
PESSOAL. PENSÃO MILITAR. PERCEPÇÃO SIMULTÂNEA DE MAIS DE DOIS BENEFÍCIOS. ACUMULAÇÃO ILEGAL. DESCUMPRIMENTO DAS REGRAS DO ART. 29 DA LEI 3.765/1960. ILEGALIDADE DE UM ATO E NEGATIVA DE REGISTRO. LEGALIDADE DAS OUTRAS CONCESSÕES, COM DETERMINAÇÃO PARA OS REGISTROS CORRESPONDENTES.
Acórdão 3653/2011-TCU-Segunda Câmara
PESSOAL. PENSÃO MILITAR. LEI Nº 3.765/1960. REVERSÃO EM FAVOR DAS FILHAS DO INSTITUIDOR. ACUMULAÇÃO DE TRÊS BENEFÍCIOS POR UMA INTERESSADA. ILEGALIDADE. DETERMINAÇÕES.
O ato em apreço foi encaminhado pelo controle interno em 29/5/2017, de modo que não houve o decurso do prazo de cinco anos previsto pelo Supremo Tribunal Federal, no âmbito do RE 636.553, para a apreciação de atos de natureza complexa, por parte do Tribunal de Contas da União.
Ante o exposto, o Ministério Público de Contas manifesta-se pela ilegalidade da pensão militar instituída por Euzemar Cavaliere, em favor de Francisca Gaudencio Cavaliere  (peça 5) , e aquiesce à proposta oferecida pela Sefip, quanto às demais concessões.

não há.

Procurador Júlio Marcelo de Oliveira.

PESSOAL. PENSÃO MILITAR. ACUMULAÇÃO DE MAIS DE DOIS BENEFÍCIOS. ILEGALIDADE DE UM ATO. LEGALIDADE DOS DEMAIS. DETERMINAÇÕES.

PENSÃO MILITAR (PMIL)

Secretaria de Fiscalização de Integridade de Atos e Pagamentos de Pessoal e de Benefícios Sociais (Sefip).

Em exame, cinco atos de pensão militar concedidas pelo Comando do Exército.
2.	A Secretaria de Fiscalização de Integridade de Atos e Pagamentos de Pessoal e de Benefícios Sociais (Sefip) se manifestou pela legalidade dos atos em análise.
3.	O Ministério Público de Contas se manifestou de forma divergente em relação ao ato instituído por Euzemar Cavaliere em benefício de Francisca Gaudencio Cavaliere, considerando o ato ilegal, em virtude de acumulação de mais de dois benefícios por parte da Sra. Francisca Gaudencio Cavaliere.
4.	De fato, a interessada acumula, além da pensão militar ora em análise, o benefício de pensão por morte concedida pelo INSS e proventos de aposentadoria do cargo de Técnico do Seguro Social da Gerência Executiva do INSS.
5.	O art. 29 da Lei 3.765/1960, que dispõe sobre as pensões militares, em sua redação original, assim disciplina a matéria: 
"Art 29. É permitida a acumulação:
a) de duas pensões militares;
b) de uma pensão militar com proventos de disponibilidade, reforma, vencimentos, aposentadoria ou pensão proveniente de um único cargo civil".  (grifos acrescidos) 
6.	Desse modo, diante da acumulação indevida de três benefícios simultaneamente, o ato instituído por Euzemar Cavaliere deve ser considerado ilegal, com a recusa de seu registro.
7.	Quanto aos demais atos, anuo à proposta pela legalidade e concessão de registro.
       Diante do exposto, voto no sentido de que este Colegiado adote a deliberação que ora submeto a sua apreciação.
TCU, Sala das Sessões Ministro Luciano Brandão Alves de Souza, em 5 de abril de 2022.
Ministro JOÃO AUGUSTO RIBEIRO NARDES 
Relator